臺灣臺北地方法院民事判決
111年度訴字第2786號
原      告  賴朝成  

            賴柏榕  
            賴學諒  
兼  前三人
訴訟代理人  賴彥伃  
被      告  黃子倫  

兼
訴訟代理人  劉佳昇  
上列當事人間請求排除侵害等事件，本院於中華民國111年11月2
2日言詞辯論終結，判決如下：
    主  文
原告之訴駁回。
訴訟費用由原告負擔。
    事實及理由
一、原告主張：原告係臺北市○○區○○街000巷00○0號（下稱系爭
    房屋）2樓住戶，被告則居住於系爭房屋3樓。被告於民國10
    6年3月購入系爭房屋3樓並加以修繕，惟被告入住後，因被
    告將其抽水馬達置於4樓之樓頂平台，被告及其家屬只要開
    啟室內水龍頭，抽水馬達及水管水流即會發出噪音，尤其被
    告時常在凌晨洗澡或洗衣，抽水馬達及水管之水流聲響，更
    令原告一家人常於睡夢中驚醒、難以入眠。又因系爭房屋為
    一層一戶，被告於系爭房屋3樓地板製造之聲響，當然直接
    影響位於樓下之原告，被告及其家屬之日常居家生活所發出
    之聲響已嚴重干擾到原告全家之居住安寧，已超越一般人社
    會生活所能容忍之程度，爰依民法第767條、第821條、第18
    條、第184條第1項前段、第195條規定提起本件訴訟等語。
    並聲明：㈠被告2人應將設置於系爭房屋4樓屋頂之加壓馬達
    移除、騰空，返還於全體共有人；㈡被告2人應依台北市土木
    技師公會鑑定報告之內容，於系爭房屋3樓地板進行防噪工
    程與設施；㈢被告2人應連帶給付原告4人每人各新臺幣（下
    同）12萬元，及自起訴狀繕本送達翌日起至清償日止，按週
    年利率5%計算之遲延利息。
二、被告則以：被告於106年6月購入系爭房屋3樓後，雖將房屋
    進行修繕，惟加壓馬達原本就由前屋主設置於頂樓，被告並
    未變動設備之位置，被告入住系爭房屋3樓時，亦曾拜訪各
    樓層，當時未有任何住戶對於加壓馬達之裝置提出意見或不
    滿，另經被告詢問距離頂樓最近之4樓住戶，其表示馬達聲
    響及水流聲並未影響其生活，是難以證明原告一家人於睡夢
    中驚醒、難以入眠與前開聲響有因果關係，且經原告自行委
    請公司檢測音量之測量結果及臺北市政府環境保護局多次檢
    測，其結果皆未超標，並未發現被告有製造噪音的事實，原
    告指控實無理由等語，並聲明：原告之訴駁回。
三、得心證之理由：
　㈠關於原告等4人居住於系爭房屋2樓，被告2人則於106年6月間
    購入系爭房屋3樓，並於106年11月12日入住，兩造居住之房
    屋為4層樓之公寓，4樓頂樓平台為全體住戶共有，3樓住戶
    用水所需之加壓馬達係於前屋主在96、97年間設置於頂樓平
    台等情，有建物登記謄本、現場照片、LINE對話紀錄在卷可
    佐（見北司調卷第17至20、37頁、本院卷第84、107至108、
    285頁），並為兩造所不爭執（見本院卷第133、205頁），
    首堪認定。
　㈡原告請求被告將設置於系爭房屋4樓屋頂之加壓馬達移除、騰
    空，並將4樓屋頂返還於全體共有人，並無理由：
　⒈按共有物分管契約之成立，不以共有人間明示之意思表示為
    限，共有人默示的意思表示，亦包括在內。所謂默示的意思
    表示，係指依共有人之舉動或其他情事，足以間接推知其效
    果意思者而言。次按共有物分管約定，不以訂立書面為要件
    ，倘共有人間實際上劃定使用範圍，對各自占有管領之部分
    ，相互容忍，對於他共有人使用、收益，各自占有之土地，
    未予干涉，已歷有年所，即非不得認為有默示分管契約之存
    在（最高法院110年度台上字第858號裁判參照）。又公寓大
    廈等集合住宅之買賣，建商與各承購戶約定，公寓大廈之共
    用部分或其基地之空地由特定共有人使用者，各共有人間對
    各自占有管領之部分，互相容忍，對於他共有人所占有土地
    之使用、管理，未予干涉，歷有年所，即非不得認有默示分
    管契約之存在。於此情形，倘共有人已按分管契約占有共有
    物之特定部分，他共有人嗣後將其應有部分讓與第三人，除
    有特別情事外，其受讓人對於分管契約之存在，通常即有可
    得而知之情形，而應受分管契約之拘束（最高法院103年度
    台上字第2061號裁判意旨參照）。
　⒉觀諸系爭房屋4樓屋頂之現場照片，可知屋頂平台除有設置3
    樓住戶之加壓馬達外，亦有公寓大樓之水塔、4樓之加壓馬
    達及冷氣設備，而3樓加壓馬達所占用屋頂平台之面積甚微
    （見本院卷第84頁），參以兩造均不爭執3樓住戶用水所需
    之加壓馬達，係於前屋主在96、97年間設置於4樓屋頂，嗣
    被告於108年2月間將加壓馬達汰舊換新，亦係購買當年度製
    造之加壓馬達（見本院卷第283至284頁），並未變更放置加
    壓馬達之位置，則依被告於106年間購入系爭房屋3樓，沿用
    迄今已達14年等情觀之，應認系爭房屋之全體住戶均已長年
    容忍較高樓層而容易水壓不足之3樓住戶，將加壓馬達設於4
    樓屋頂，共有人對於3樓住戶以加壓馬達占用4樓屋頂之範圍
    及面積均未予干涉，應認系爭房屋之共有人間對此已有默示
    分管契約之存在。復參以原告曾僱請水電師傅拆除被告原置
    於鐵架上之加壓馬達，改為放置於地面，此有LINE對話紀錄
    及照片附卷可佐（見本院卷第151至155頁、第251至269頁、
    第395頁），可認原告已有同意3樓住戶之加壓馬達放置於4
    樓屋頂之意思。依上說明，系爭房屋之共有人間對於3樓住
    戶以加壓馬達占用4樓屋頂等節，已有默示分管契約之存在
    ，此默示分管契約之內容自得拘束原告。從而，原告請求被
    告將設置於系爭房屋4樓屋頂之加壓馬達移除、騰空，並將4
    樓屋頂返還於全體共有人，並無理由。
  ㈡原告請求被告2人依台北市土木技師公會鑑定報告之內容，將
    系爭房屋3樓之地板進行防噪工程與設施，以及給付原告精
    神慰撫金，均無理由：
　⒈按居住安寧固屬民法第18條第1項所保護之人格利益，然社會
    活動之聲響與震動，是否構成不法侵害他人居住安寧之人格
    利益，應衡酌當地環境、建築物之情況，是否超越「一般人
    社會生活所能容忍之客觀標準」決定，非單憑當事人主觀喜
    惡或感受為認定。且居住安寧之人格利益，與他人自由從事
    一般正常合理之居家社會活動，均屬經營平穩安全生活應有
    之權利，乃應同受保障，則於相鄰之建築物間，倘他人因社
    會活動所產生之聲響與震動，未逾一般人於依當地環境、建
    築物情況相當情形所能容忍之範圍，即難謂不法之人格權、
    所有權侵害。再依目前社會發展情形，都會地區人口密集，
    高樓大廈林立，住戶緊鄰而居比比皆是，是彼此日常生活難
    免相互影響，此在區分所有建築物之上、下樓尤為明顯。而
    所有人本得於法令限制之範圍內，在其所有之區分建築物自
    由活動，不受他人之干涉，然其活動時發出之聲響，即可能
    影響其他住戶之安寧。因此，如所有人在其區分建築物內活
    動時，應考量該行為是否為在建物內一般日常生活行動可能
    會產生之聲響（即聲響之類型）、該聲響出現之時點及聲響
    出現之久暫、頻率等等，以為綜合判斷發出之聲響是否逾一
    般人客觀上社會生活所能容忍之標準，以兼顧人民財產權及
    居住權之保障。復按當事人主張有利於己之事實者，就其事
    實有舉證之責任，民事訴訟法第277條前段定有明文。原告
    主張被告於系爭房屋3樓地板製造之聲響，以及加壓馬達之
    運轉聲，已干擾原告之居住安寧，超越一般人社會生活所能
    容忍之程度等情，為被告所否認，自應由原告負舉證之責。
　⒉經查，系爭房屋坐落於松山區民生段22-6地號土地（見北司
    調卷第19頁），為住宅用地（見本院卷第223頁），經主管
    機關劃定為第二類噪音管制區，依噪音管制區劃定作業準則
    第2條、第6條規定，第二類噪音管制區為供住宅使用為主且
    需要安寧之地區，夜間之均能音量為50Leq，而其「夜間」
    指晚上10時至翌日上午6時，「均能音量(Leq)」係指特定時
    段內所測得音量之能量平均值。
　⒊觀諸原告提出精湛檢驗科技股份有限公司於110年2月20日出
    具之報告，其採樣日期為110年2月4日晚上10時至翌日早上6
    時，依其測量之結果，其每小時之均能音量均未超過20單位
    ，此有該公司低頻噪音檢測報告可佐（見北司調卷第21頁）
    ，足見上開測量值並未逾越前揭噪音管制區劃定作業準則針
    對第二類噪音管制區所為之噪音規範標準，即難認原告已舉
    證證明被告有製造高於管制標準或常人得忍受標準之噪音。
　⒋又原告前向臺北市政府環保局多次舉發被告住家冷氣、馬達
    運轉發出噪音，經環保局多次回覆未發現噪音污染、未發現
    陳情檢舉事項、檢測未超過管制標準等語（見本院卷第99至
    104頁），更難認被告有製造超越一般人社會生活所能容忍
    之噪音。
　⒌原告另主張被告於106年之施工並未申請合格之施工許可戶內
    裝修許可證明，且後續施工不良，致被告之居家噪音容易干
    擾原告之居家安寧云云。然原告對此並未舉證以實其說，且
    其前向臺灣臺北地方檢察署檢察官提出違反建築法之刑事告
    訴，並未發現有何涉嫌不法之事證，經該署依法簽准結案等
    情，有該署110年11月23日函在卷可佐（見本院卷第165頁）
    ，即無從認定被告僱工進行室內裝修有何對原告產生不法侵
    害之情事。
　⒍稽上各節，原告主張被告有製造超越一般人社會生活所能容
    忍之噪音存在，尚難認已舉證以實其說，自難為其有利之認
    定。則原告請求進行防噪工程與設施，以及給付原告精神慰
    撫金，均無理由，應予駁回。　
四、綜上所述，原告依民法第767條、第821條、第18條、第184
    條第1項前段、第195條規定，請求被告將設置於系爭房屋4
    樓屋頂之加壓馬達移除、騰空，返還於全體共有人，並依台
    北市土木技師公會鑑定報告之內容，於系爭房屋3樓地板進
    行防噪工程與設施，以及連帶給付原告4人每人各12萬元及
    遲延利息，均無理由，應予駁回。原告雖請求向臺北市建築
    師公會鑑定被告進行之室內裝修工程有哪些、有無合格簽證
    等，然被告進行室內裝修業經臺灣臺北地方檢察署認定並無
    涉嫌不法情事，已如前述，且此與本件被告是否有製造造因
    而侵害原告權利等爭點，並無重大關連，難認有調查之必要
    ，併此敘明。
五、本件事證已臻明確，兩造其餘之攻擊或防禦方法及所提之證
    據，經本院斟酌後，認為均不足以影響本判決之結果，爰不
    逐一論列，附此敘明。
六、訴訟費用負擔之依據：民事訴訟法第78條。
中　　華　　民　　國　　111 　年　　12 　　月　 13　　日
                  民事第七庭    法　官　許筑婷
以上正本係照原本作成。
如對本判決上訴，須於判決送達後20日內向本院提出上訴狀。如
委任律師提起上訴者，應一併繳納上訴審裁判費。
中　　華　　民　　國　　111 　年　　12 　　月　13　　日
                                書記官　林政彬